臺灣高等法院刑事判決
110年度上易字第1743號
上　訴　人　臺灣宜蘭地方檢察署檢察官
被　　　告　鄧志如　
　　　　　　　　　　
　　　　　　　　　　
　　　　　　　　　　
　　　　　　　　　　　
上列上訴人因被告妨害自由案件，不服臺灣宜蘭地方法院110年
度易字第162號，中華民國110年9月23日第一審判決（起訴案號
：臺灣宜蘭地方檢察署109年度偵字第6356號），提起上訴，本
院判決如下：
    主  文
上訴駁回。
    理  由
一、公訴意旨略以：被告鄧志如於民國109年5月25日下午3、4時
     許（起訴書誤載為12時許），在○○縣○○鄉○○路0段000號之○
    ○○校，因其女兒在校期間與同學發生細故到校了解時，竟基
    於恐嚇危害他人安全之犯意，當面對其女兒之同學即告訴人
    黃○媛（92年9月生，真實姓名年籍詳卷）恫稱：「我在護理
    界權力很大，隨便一查就知道你們在哪裡工作，要讓你們都
    帶著汙點去上班，如果讓我知道你們的姓名，我都可以查出
    你們的父母親在做什麼工作」等語，使告訴人心生畏懼，致
    生危害於安全。因認被告涉犯刑法第305條之恐嚇罪嫌。
二、按犯罪事實應依證據認定之，無證據不得認定犯罪事實。又
    不能證明被告犯罪者，應諭知無罪之判決，刑事訴訟法第15
    4條第2項、第301條第1項分別定有明文。而事實之認定，應
    憑證據，如未能發現相當證據，或證據不足以證明，自不能
    以推測或擬制之方法，以為裁判基礎。再認定不利於被告之
    事實，須依積極證據，苟積極證據不足為不利於被告事實之
    認定時，即應為有利於被告之認定，更不必有何有利之證據
    。而認定犯罪事實所憑之證據，雖不以直接證據為限，間接
    證據亦包括在內；然而無論直接或間接證據，其為訴訟上之
    證明，須於通常一般之人均不致有所懷疑，而得確信其為真
    實之程度者，始得據為有罪之認定，倘其證明尚未達到此一
    程度，而有合理之懷疑存在，致無從為有罪之確信時，即應
    為無罪之判決。且刑事訴訟法第161條第1項規定，檢察官就
    被告犯罪事實，應負舉證責任，並指出證明之方法。因此，
    檢察官對於起訴之犯罪事實，應負提出證據及說服法院之實
    質舉證責任。倘其所提出之證據，不足為被告有罪之積極證
    明，或其指出證明之方法，無從說服法院以形成被告有罪之
    心證，基於無罪推定之原則，自應為被告無罪之諭知（最高
    法院82年度台上字第163號、76年台上字第4986號、92年台
    上字第128號判決、判例意旨參照）。被害人之陳述如無瑕
    疵，且就其他方面調查又與事實相符，固足採為科刑之基礎
    ，倘其陳述尚有瑕疵，而在未究明前，遽採為論罪科刑之根
    據，即難認為適法（最高法院61年台上字第3099號判例意旨
    參照）。次按刑法第305條之恐嚇罪，所稱以加害生命、身
    體、自由、名譽、財產之事，恐嚇他人者，係指以使人生畏
    怖心為目的，而通知將加惡害之旨於被害人而言。若行為人
    並未對於被害人為惡害之通知，尚難構成本罪（最高法院52
    年度台上字第751號判決意旨參照）。而判斷被告之言語是
    否構成恐嚇時，應綜核雙方對話之整體語境，斟酌彼此衝突
    緣由，還原行為人陳述時之真意，探求主觀上究係確有惡害
    他人之意抑或僅屬一時氣憤之情緒性言語，並考量相對人是
    否因被告之行為而生畏怖，依社會一般人對於語言使用、舉
    動之認知，考量主客觀之情形予以綜合評價，不宜僅著眼於
    特定之用語文字即逕予推斷。
三、公訴意旨認被告涉犯前開罪嫌，係以被告之供述、告訴人之
    指述、證人即在場之班級導師楊○純之證述，及告訴人之109
    年5月30日衛生福利部雙和醫院診斷證明書等件為據。
四、訊據被告堅決否認涉有恐嚇危安犯行，辯稱：伊因其女在校
    遭同學辱罵「婊子」、「機八」、「破麻」等語霸凌，固有
    於上開時間前往學校瞭解，楊○純有將告訴人、張○語、張○
    琪、侯○倫在內之4名同學（下稱告訴人等4人）找至辦公室
    ，惟伊僅有跟告訴人等4人陳稱其等的行為可能構成公然侮
    辱及誹謗，這樣會讓其等帶著污點去上班，如果遭提告其等
    父母也要負連帶責任，並未恐嚇告訴人等語。經查：
　㈠被告於上開時間前往其女就讀之○○○校，以瞭解其女在校與同
    學間之言語衝突情形，經導師楊○純將涉及該事之告訴人等4
    人找至辦公室，被告即有以言語訓斥其等4人等情，為被告
    所供承，核與告訴人及楊○純證述情節相符，堪認屬實。
　㈡告訴人固陳稱：被告來學校時，有當著我與張○語、張○琪、
    侯○倫的面拍桌咆哮，並質問我們說為什麼要罵她女兒是婊
    子，並稱「我在護理界權力很大，隨便一查就知道你們在哪
    裡工作，要讓你們帶著污點去上班；如果讓我知道你們的姓
    名，我都可以查出你們父母親在做什麼工作」，並有說我們
    的行為會造成公然侮辱跟誹謗，我聽到被告這樣說覺得很恐
    怖，覺得被告真的會這樣做等語。然據證人楊○純證稱：被
    告當日來學校時並沒有很氣憤，只是想瞭解一下，後來告訴
    人等4人來辦公室後，被告就開始有點情緒，比較像是訓斥
    的內容，伊就被告與告訴人等4人間對話的內容最有印象的
    是被告的確有說「要讓你們帶著污點去上班」，其他就比較
    記不起來，被告說此些話時是比較嚴厲，情緒激動等語（見
    原審卷第99至101、103至104頁），互核上開證人證述情節
    及被告前開供承內容，僅足認被告確有陳稱：告訴人等4人
    之會構成公然侮辱及誹謗，會讓其等帶著污點去上班等語，
    而被告是否有對告訴人稱「我在護理界權力很大」、「隨便
    一查就知道你們在哪裡工作」、「可以查出你們父母親在做
    什麼工作」等語，尚非無疑。
　㈢被告以長輩及業界前輩身分，以嚴厲之訓斥口吻對斯時仍在
    學且尚未滿18歲之告訴人，公然斥責其行為將構成公然侮辱
    及誹謗等刑事罪名，並會因此帶著污點進入護理業界等語，
    確可能使告訴人擔心未來前途受影響而心生害怕及恐懼之情
    ，然被告所為上開言論，係說明告訴人等4人所為辱罵行為
    可能產生之法律效果及社會影響，固可能涉及告訴人之名譽
    ，然除客觀上尚難評價確具加害之旨外，衡以被告係因不甘
    其女在校遭告訴人等4人以「婊子」、「機八」、「破麻」
    為言語霸凌，始對告訴人等4人以上開言語訓斥，亦據證人
    楊○純證稱：伊可以理解被告的感受，可能是因為被告替孩
    子覺得委屈，所以才會爆出這樣的言語，所以伊才沒有刻意
    去制止被告，伊當下覺得被告會這樣說只是情緒的反應等語
    （見原審卷第105頁），是綜合被告所為言論之背景、緣由
    、語境等主客觀情形觀之，其對告訴人所為固有失分寸，惟
    仍可評價為係因一時氣憤所為情緒性言語，難認具有恐嚇之
    意。
　㈣檢察官固舉上開診斷證明書為據，主張告訴人確因被告恐嚇
    而感到害怕等情。惟依上開診斷證明書觀之，告訴人固確於
    109年5月30日經診斷有壓力反應合併焦慮症狀、夜眠不佳之
    情形，然上開診斷日距本案案發已有5日，告訴人所具該等
    病症是否與被告之行為確具因果關係，尚非無疑，且被告本
    案所為難認具恐嚇之意，已如上述，是難據此診斷證明書為
    被告不利之認定。
五、綜上所述，檢察官所舉證據尚不足以證明被告確有恐嚇之犯
    意及犯行，無法使本院形成被告有罪之心證，依前開說明，
    應為被告無罪之諭知。
六、駁回上訴之理由：
　　原審同此認定而判決被告無罪，核其認定於法並無違誤。檢
    察官執證人即告訴人之證述、上開診斷證明書為據提起上訴
    ，主張被告確具恐嚇犯行，業經本院認定如前，且公訴人並
    未提出其他積極證據為證，本院對此仍無法形成確信，其上
    訴為無理由，應予駁回。
據上論斷，應依刑事訴訟法第368條，判決如主文。
本案經檢察官蔡豐宇提起公訴，檢察官劉憲英提起上訴，檢察官
朱婉綺到庭執行職務。
中　　華　　民　　國　　111 　年　　3 　　月　　31　　日
                  刑事第八庭  審判長法　官  陳世宗
                                    法　官  呂寧莉
                                    法　官  林呈樵
以上正本證明與原本無異。
不得上訴。
                                    書記官　　謝雪紅
中　　華　　民　　國　　111 　年　　3 　　月　　31　　日